---
title: "Dataframes"
output: github_document
---

<br>

### 1. Utilize o dataset `população países` para aplicar as funções mostradas no slide “Data frames – Atributos e Estrutura” e reporte os resultados encontrados:

```{r criar-dfs, include=FALSE}

countries <- c("China", "Índia", "Estados Unidos", "Indonésia", "Brasil", 
               "Paquistão", "Bangladesh", "Nigéria", "Japão", "México")

cont <- c("Ásia", "Ásia", "Américas", "Ásia", "Américas", 
          "Ásia", "Ásia", "África", "Ásia", "Américas")

pop <- c(1318683096, 1110396331, 301139947, 223547000, 190010647, 
         169270617, 150448339, 135031164, 127467972, 108700891)

expect <- c(72.961, 64.698, 78.424, 70.65, 72.39, 
            65.483, 64.062, 46.859, 82.603, 76.195)

per_capita <- c(4959, 2452, 42952, 3541, 9066, 2606, 1391, 2014, 31656, 11978)


most_pop_countries <- data.frame(countries, cont, pop, expect, per_capita)


pessoas <- data.frame(
  nome = I(c("Solange", "Emmanuel", NA, "Claire", NA, "Leonel")),
  idade = c(33, 35, 39, 37, 29, 26),
  altura = c(165, NA, 168, 160, NA, 175),
  peso = c(65, 105, 70, 85, 80, 80)
)

```


```{r ex-1}

# dimensões do df
dim(most_pop_countries)

# número de linhas do df
nrow(most_pop_countries)

# número de colunas do df
ncol(most_pop_countries)

# nome das dimensões do df
dimnames(most_pop_countries)

# estrutura do df
str(most_pop_countries)

```

<br>

### 2. Utilize o dataset `população países` para aplicar o operador [[ mostrados no slide “Data frames – Subconjuntos”, para selecionar colunas usando os seus nomes e reporte os resultados encontrados:

```{r ex-2}

# selecionar apenas a coluna com os países
most_pop_countries[["countries"]]

# selecionar apenas a coluna que contém a população dos países
most_pop_countries[["pop"]]

```

<br>

### 3. Utilize o dataset população países para realizar as seguintes filtragem de linhas e apresente seus resultados:

#### Selecione todos os países não Asiáticos:

```{r ex-3a}

most_pop_countries[most_pop_countries$cont != "Ásia",]

```

#### Selecione os países não Asiáticos com população acima de 100M:

```{r ex-3b}

most_pop_countries[most_pop_countries$cont != "Ásia" & most_pop_countries$pop > 100000000,]

```

#### Selecione os países Americanos com expectativa de vida menor que 75 anos:

```{r ex-3c}

most_pop_countries[most_pop_countries$cont == "Américas" & most_pop_countries$expect > 75,]

```

#### Selecione os países Asiáticos com população entre 150M e 200M de pessoas:

```{r ex-3d}

most_pop_countries[most_pop_countries$cont == "Ásia" & most_pop_countries$pop >= 150000000 & most_pop_countries$pop < 200000000,]

```

<br>

### 4. Crie uma nova coluna no dataset `população` a partir da coluna per capita em que os valores são divididos por 1e3:

```{r ex-4}

most_pop_countries$new_col <- most_pop_countries$pop / 1000

most_pop_countries

```

<br>

### 5. Ordene o dataset `população países` em ordem crescente usando a coluna continente e a coluna de expectativa de vida:

```{r ex-5}

most_pop_countries[order(most_pop_countries$cont, most_pop_countries$expect),]

```

<br>

### 6. Ordene as colunas do dataset `população países` em ordem alfabética:

```{r ex-6}

most_pop_countries[,order(names(most_pop_countries))]

```

<br>

### 7. Use o dataset `pessoas` para encontrar as linhas que contenham ao menos um valor NA:

```{r ex-7}

pessoas[!complete.cases(pessoas),]

```

<br>

### 8. Utilize os dataframes do slide que combina colunas com nomes diferentes e aplique a função `merge()` sem indicar colunas para realizar o produto cartesiano desses dados. Apresente o resultado:

```{r ex-8}



```

<br>

### 9. Encontre a frequência de sobreviventes e não sobreviventes no dataframe `titanic`:

```{r ex-9}


```

<br>

### 10. Encontre a mediana para agrupamentos por idade e classe para o dataframe `titanic`:

```{r ex-10}

```

