---
title: "dplyr"
output: github_document
---

<br>

```{r data, include=FALSE}

library(tidyverse)
library(nycflights13)

```


### 1. Encontre voos:

#### Tiveram um atraso de chegada de 2h ou mais:

```{r ex-1a}

flights %>% 
  filter(arr_delay >= 120)

```


#### Voaram para Houston (IAH ou HOU):

```{r ex-1b}

flights %>% 
  filter(dest %in% c("IAH", "HOU"))

```


#### Foram operados pela United, American ou Delta:

```{r ex-1c}

flights %>% 
  left_join(airlines, by = "carrier") %>% 
  filter(name %in% c("United Air Lines Inc.", "American Airlines Inc.", "Delta Air Lines Inc."))

```


#### Partiram no verão americano (july, august e september):

```{r ex-1d}

flights %>% 
  filter(month %in% c(7, 8, 9))

```


#### Que atrasaram até 1h (partida e chegada) usando as identidades lógicas de De Morgan:

```{r}

flights %>% 
  filter(dep_delay <= 60, arr_delay <= 60)

flights %>% 
  filter(!(dep_delay > 60 | arr_delay > 60))

```

<br>

### 2. Ordene os voos para achar os voos que foram mais rápidos:

```{r ex-2}

flights %>% 
  arrange(air_time)

```


<br>

### 3. Qual o voo que viajou para mais longe? Qual viajou para mais perto?

```{r ex-3}

# mais perto
flights %>%
  arrange(distance) %>% 
  head(1)

# mais longe
flights %>%
  arrange(distance) %>% 
  tail(1)

```

<br>

### 4. Use a função `mutate()`a distância da média `(x - mean(x))` para cada atraso de partida e atraso de chegada. Reporte seu resultado:

```{r ex-4}

flights %>% 
  mutate(mean_dist_arr_delay = arr_delay - mean(arr_delay, na.rm = TRUE),
         mean_dist_dep_delay = dep_delay - mean(dep_delay, na.rm = TRUE)) %>% 
  select(flight, arr_delay, mean_dist_arr_delay, dep_delay, mean_dist_dep_delay)

```

<br>

### 5. Repita o cálculo do atraso de partida (dep_delay) por data adicionando o parâmetro `na.rm` na função de agregação. Qual é a média de atraso para o dia 05/01/2013?

```{r ex-5}

flights %>% 
  mutate(dt = lubridate::make_date(year, month, day)) %>% 
  group_by(dt) %>% 
  summarise(mean_dep_delay = mean(dep_delay, na.rm = TRUE)) %>% 
  ungroup() %>% 
  filter(dt == as.Date("2013-01-05"))

```

<br>

### 6. Na análise apresentada nos slides sobre frequências, faça a filtragem dos dados para considerar aeronaves (grupos) que tenham pelo menos 25 amostras (n > 25). Dica: utilize o código apresentado para criar o dataframe e adicione uma condição usando `filter()`:

```{r ex-6}

flights %>% 
  mutate(dt = lubridate::make_date(year, month, day)) %>% 
  filter(if_all(c(arr_delay, dep_delay), ~!is.na(.x))) %>% 
  group_by(tailnum) %>% 
  filter(n() >= 25) %>% 
  summarise(n = n(),
            mean_dep_delay = mean(dep_delay))

```

<br>

### 7. Considerando o cálculo das médias por data apresentadas no slide de funções de agregação úteis, calcule a mediana para os voos não cancelados e compare os resultados:

```{r ex-7}

flights %>% 
  mutate(dt = lubridate::make_date(year, month, day)) %>% 
  filter(if_all(c(arr_delay, dep_delay), ~!is.na(.x))) %>% 
  group_by(dt) %>% 
  summarise(median_arr_delay = median(arr_delay),
            median_pos_arr_delay = mean(arr_delay > 0))

```

<br>

### 8. A partir dos exemplos apresentados para funções de agregações úteis, especialmente aqueles que utilizam a função de medidas de rank e aquelas que usam medidas de posição, explique a diferença entre as funções `first(x)` e `min(x)` bem como as funções `last(x)` e `max(x)`:

```{r}

# as funções first() e last() retornam o primeiro e o último valor de um vetor, respectivamente
# o primeiro voo a decolar no dia 10/01 teve a duração de 183min e o último 35min
flights %>% 
  mutate(dt = lubridate::make_date(year, month, day)) %>% 
  filter(if_all(c(arr_delay, dep_delay), ~!is.na(.x))) %>%
  group_by(dt) %>%
  summarise(first_air_time = first(air_time),
            last_air_time = last(air_time))

# vale ressaltar que first() e last() selecionam valores com base na ordem em que o df está
# se ordenarmos o df pela coluna sched_dep_time verificamos que 
# o primeiro voo programado para decolar no dia 10/01 durou 78min e o último 191min
flights %>% 
  mutate(dt = lubridate::make_date(year, month, day)) %>% 
  filter(if_all(c(arr_delay, dep_delay), ~!is.na(.x))) %>%
  arrange(dt, sched_dep_time) %>% 
  group_by(dt) %>%
  summarise(first_air_time = first(air_time),
            last_air_time = last(air_time))

  
# as funções min() e max() retornam o menor e o maior valor de um vetor, respectivamente
# o voo mais curto do dia 10/01 durou 24min e o mais longo 633min
# a ordenação das colunas do df não afeta o resultado dessas funções
flights %>% 
  mutate(dt = lubridate::make_date(year, month, day)) %>% 
  filter(if_all(c(arr_delay, dep_delay), ~!is.na(.x))) %>%
  group_by(dt) %>%
  summarise(min_air_time = min(air_time),
            nax_air_time = max(air_time))

# o primeiro valor de uma coluna (first()) não é igual ao menor valor (min()) dessa mesma coluna
# assim como o último (last()) não é similar ao maior (max())

```

<br>

### 9. Modifique o exemplo apresentado para funções de contagem condicionais a testes lógicos para encontrar quantos aviões chegaram após as 23h30 por dia:

```{r}

flights %>% 
  mutate(dt = lubridate::make_date(year, month, day)) %>% 
  filter(if_all(c(arr_delay, dep_delay), ~!is.na(.x))) %>%
  group_by(dt) %>% 
  summarise(n_late_night = sum(arr_time > 2330))
  
```

<br>

### 10. Encontre a proporção dos aviões que não tiveram atraso na chegada para cada dia do ano:

```{r ex-10}

flights %>% 
  mutate(dt = lubridate::make_date(year, month, day)) %>% 
  filter(if_all(c(arr_delay, dep_delay), ~!is.na(.x))) %>%
  group_by(dt) %>% 
  summarise(not_delayed_perc = scales::percent(mean(arr_delay <= 0)))

```

